【裁判字號】    94,訴,3047
【裁判日期】    950113
【裁判案由】    毒品危害防制條例
【裁判全文】
臺灣高雄地方法院刑事判決              94年度訴字第3047號
公  訴  人  臺灣高雄地方法院檢察署檢察官
被      告  甲○○
上列被告因毒品危害防制條例案件，經檢察官提起公訴（94年度
毒偵字第6465號），本院判決如下：
    主  文
本件公訴不受理。
    理  由
一、公訴意旨略以：被告甲○○前於民國88年間因施用毒品案件
    ，經本院以88年毒聲字第3364、3800號裁定送觀察、勒戒及
    強制戒治，於88年10月21日停止戒治執行，所餘戒治期間付
    保護管束，於89年5 月27日保護管束期滿未經銷撤停止戒治
    ，視為強制戒治執行完畢釋放，並由臺灣高雄地方法院檢察
    署檢察官以89年度戒毒偵字第648 號不起訴處分確定。又於
    92年間因施用第一級毒品案件，經檢察官聲請簡易判決處刑
    ，由本院以93訴字第203 號判處有期徒刑8 月確定，於94年
    1 月5 日縮刑期滿執行完畢。詎猶不知悔改，明知海洛因係
    政府公告第一級毒品，不得非法持有、施用，竟另起施用第
    一級毒品海洛因之犯意，於94年7 月19日某時許，在其位於
    高雄縣美濃鎮○○里○○路87號住所處，將海洛因摻水加入
    針筒注射之方式，施用海洛因毒品1 次，嗣於同日下午1 時
    40 分 許，在高雄縣美濃鎮○○路87號住處，為警查獲持有
    海洛因1 包（驗後淨重0.08公克，空包裝重0.25公克）及其
    所有供吸食毒品所用之注射針筒3 支，並徵得其同意採尿送
    驗，檢驗結果呈嗎啡陽性反應，因認被告涉犯毒品危害防制
    條例第10條第1 項之施用第一級毒品罪嫌等語。
二、按案件起訴之程序違背規定者，應諭知不受理之判決，刑事
    訴訟法第303 條第1 款定有明文。再者毒品危害防制條例第
    20條第1 項至第3 項規定：「初犯第10條之罪者，檢察官應
    聲請法院裁定令被告入勒戒處所觀察、勒戒，期間不得逾2
    月」、「觀察、勒戒後，檢察官依據勒戒處所之陳報，認受
    觀察、勒戒人無繼續施用毒品傾向者，應即釋放，並為不起
    訴之處分；認受觀察、勒戒人有繼續施用毒品傾向者，檢察
    官應聲請法院裁定令入戒治處所強制戒治，其期間為6 個月
    以上，至無繼續強制戒治之必要為止。但最長不得逾1 年。
    」、「依前項規定為觀察、勒戒或強制戒治執行完畢釋放後
    ，5 年後再犯第10條之罪者，適用本條前2 項之規定」，故
    行為人倘因施用毒品案件，業經前述行政處遇療程執行完畢
    並予釋放後，5 年內再犯施用毒品之罪者，檢察官始得依法
    起訴，此為該條例第10條施用毒品罪之法定訴追要件，且因
    本條規定係限制人民身體自由權利，依罪刑法定原則及絕對
    法律保留原則，解釋範圍應以文義解釋為限，立法文義不明
    或有疏漏時，亦應作有利行為人之解釋，另慮及立法意旨在
    降低施用者之法定刑外，兼採觀察、勒戒及強制戒治手段戒
    除毒癮措施，若謂五年內再犯即永無再受觀察勒戒之恩典，
    顯有違本條例立法目的，故觀察、勒戒或強制戒治執行完畢
    釋放後，五年內再犯施用第一、二級毒品之罪，經法院判處
    罪刑，嗣於觀察、勒戒或強制戒治執行完畢釋放後五年後再
    犯施用毒品罪名，依上開旨意，仍應重行聲請觀察、勒戒。
    （台灣高等法院高雄分院95年1 月5 日刑庭庭長會議、台灣
    高等法院94年度法律座談會有關毒品危害防制條例提案第11
    號結論意旨參照）
三、經查，被告前於88年間因施用毒品案件，經本院以88年毒聲
    字第3364、3800號裁定送觀察、勒戒、強制戒治，於88年10
    月21日停止戒治執行，所餘戒治期間付保護管束，於89年5
    月27日保護管束期滿，未經銷撤停止戒治，視為強制戒治執
    行完畢釋放，並由臺灣高雄地方法院檢察署檢察官於89年6
    月5 日以89年度戒毒偵字第648 號不起訴處分確定；又於92
    年間因施用第一級毒品案件，經檢察官聲請簡易判決處刑，
    由本院以93訴字第203 號判處有期徒刑8 月確定，於94年1
    月5 日縮刑期滿執行完畢等節，有臺灣高雄地方法院檢察署
    刑案資料查註紀錄表、臺灣高等法院被告前案紀錄表各1 份
    可參。從而，被告於89年5 月27日前次強制戒治執行完畢釋
    放五年後，始於94年7 月間再犯本件施用毒品犯行，期間雖
    同因施用毒品案件經本院論罪科刑，惟揆諸前揭意旨，本件
    尚非強制戒治執行完畢釋放後，5 年內再為施用毒品之情形
    ，與前揭毒品危害防制條例第20條第3 項所定之訴追要件不
    符，自不得逕予起訴，本件起訴程序於法顯有未合，爰不經
    言詞辯論，逕為諭知不受理判決。
四、扣案白色粉末1 袋，經送請法務部調查局鑑驗結果，係第一
    級毒品海洛因（驗後淨重0.08公克，空包裝重0.25公克），
    又扣案針筒3 支，亦沾染海洛因成分等情，分別有法務部調
    查局94年9 月30日調科壹字第220021080 號鑑定通知書、高
    雄醫學大學附設中和紀念醫院檢驗報告94年9 月20日0000-0
    00、253 、254 號檢驗報告各1 件在卷可稽，惟本件既經本
    院判決不受理如前，依主、從刑不可分原則，本件既未為有
    罪判決，自不得於本案同時諭知沒收銷燬之從刑，爰請檢察
    官另為適法處理。
據上論斷，應依刑事訴訟法第303 條第1 款、第307 條，判決如
主文。
中    華    民    國    95    年    1     月    13    日
                刑事第十四庭  審判長法  官  蔡廣昇
                                    法  官  謝雨真
                                    法  官  林瑋桓
以上正本證明與原本無異。
如不服本判決，應於判決送達後10日內，向本院提出上訴狀。
中    華    民    國    95    年    1     月    13    日
                                    書記官  謝群育


司法院資訊處製作；財團法人民間司法改革基金會備份。
